臺灣士林地方法院刑事判決
                                      110年度易字第193號
公  訴  人  臺灣士林地方檢察署檢察官
被      告  曾治翰


上列被告因詐欺案件，經檢察官提起公訴（110年度調偵字第71
號）及移送併辦（110年度偵字第3065號），本院判決如下：
    主  文
曾治翰幫助犯洗錢防制法第十四條第一項之洗錢罪，累犯，處有
期徒刑肆月，併科罰金新臺幣壹萬元，罰金如易服勞役，以新臺
幣壹仟元折算壹日。
    事  實
一、曾治翰依一般人社會生活之通常經驗，明知銀行帳戶提款卡
    及密碼係供自己使用，攸關個人債信，甚為重要，若同時交
    予他人，可能遭非法使用，且能預見提供銀行帳戶予不詳之
    人，可能遭施詐之人用以遂行財產犯罪，作為取得財物或財
    產上利益之管道，並將該犯罪所得領取或轉出，製造金流斷
    點，達到掩飾、隱匿之結果，以逃避檢警之追緝，卻因需錢
    孔急，竟仍基於縱使遭人將其帳戶供作詐欺取財、洗錢犯罪
    所用，亦不違反其本意之幫助犯意，於民國109年7月28日12
    時10分許，依真實身分不詳、LINE通訊軟體暱稱「吳國豪To
    ny」之人之指示，至臺北民生郵局以「i 郵箱」寄送之方式
    ，將其所有之中國信託商業銀行帳號000000000000號帳戶（
    下稱中信銀行帳戶）及彰化商業銀行帳號00000000000000號
    帳戶（下稱彰化銀行帳戶，與中信銀行帳戶合稱本案帳戶）
    之提款卡、存摺及國民身分證影本提供予「吳國豪Tony」所
    指定之真實身分不詳之收件人「周昭翰」領取收受，並依指
    示變更本案帳戶提款卡密碼為「112233」，而供「吳國豪To
    ny」或其他收受本案帳戶之人作為收取、提領詐騙被害人匯
    入款項之帳戶。嗣「吳國豪Tony」或其他收受曾治翰之本案
    帳戶之帳戶資料及提款卡之人，即基於意圖為自己不法所有
    之犯意，於附表所示時間撥打電話予張淇琳、黃楷茵，並以
    附表所示方式詐騙張淇琳、黃楷茵，使渠等陷於錯誤，而依
    施詐之人之指示，將附表所示款項匯入曾治翰所提供之本案
    帳戶內，該等款項旋即遭人持提款卡提領一空，致生金流之
    斷點，無從追索查緝查該等犯罪所得之去向，以此方式掩飾
    或隱匿該等犯罪所得之本質、來源及去向。嗣因張淇琳、黃
    楷茵察覺有異、知悉受騙而報警處理，始查悉上情。
二、案經張淇琳訴由新北市政府警察局汐止分局、黃楷茵訴由桃
    園市政府警察局大園分局報請臺灣士林地方檢察署檢察官偵
    查起訴及移送併辦。
    理  由
壹、程序部分
一、本判決認定犯罪所依據被告曾治翰本人以外之人於審判外之
    言詞及書面陳述，雖屬傳聞證據；然檢察官及被告於言詞辯
    論終結前，對於該等證據之證據能力均無爭執（本院易字卷
    第72、105至108頁）；又本院審酌該等證據資料製作時之情
    況，尚無違法不當或證明力明顯過低之瑕疵，與待證事實復
    俱有關連性，認以之作為本案證據應屬適當，依刑事訴訟法
    第159條之5規定，具有證據能力。
二、其餘本案認定犯罪事實之所有證據資料（含書證、物證等）
    ，均與本案事實具有關聯性，並無事證足認有違背法定程序
    或經偽造、變造等情事，且經本院依法踐行調查程序，檢察
    官及被告對於證據能力均未爭執，故均具有證據能力。
貳、實體部分
一、認定犯罪事實所憑之證據及理由：
    訊據被告固坦承其於109年7月28日12時10分許，將本案帳戶
    之存摺封面及身份證正反面影本、提款卡2張，以「i郵箱」
    方式寄送予真實份不詳之「吳國豪Tony」所指定之真實身分
    不詳之收件人「周昭翰」領取收受，並依指示變更提款卡密
    碼為「112233」等情；惟矢口否認有何幫助詐欺或幫助洗錢
    犯行，辯稱其當時要申辦貸款，有收到申辦貸款的手機簡訊
    ，對方說需要幫帳戶做比較好審核過的資料，要把錢轉進轉
    出，幫忙做假資料，會用到提款卡和密碼，後來因無法存錢
    進帳戶，才發現不對勁，就去派出所報警，否認有幫助詐欺
    取財及幫助洗錢犯意等語。經查：
（一）本案帳戶均為被告申設使用，且被告於109年7月27日10時
      56分前某時，因需錢孔急欲申辦貸款，與LINE通訊軟體暱
      稱「吳國豪Tony」之人聯繫後，於翌日即109年7月28日12
      時16分許，依其指示將本案帳戶之存摺封面及個人身份證
      正反面影本、提款卡2張，以「i郵箱」之方式，寄送予「
      吳國豪Tony」指定之真實身分不詳之收件人「周昭翰」，
      並依指示變更本案帳戶提款卡密碼為「112233」等情，業
      據被告於警詢、偵查、本院準備程序及審理中供述無訛【
      臺灣士林地方檢察署109年度偵字第17162號卷（下稱偵17
      162卷）第9至11、107至109頁，臺灣士林地方檢察署110
      年度偵字第3065號卷（下稱偵3065卷）第11至15頁，本院
      易字卷第104、105、135、136頁】，且有被告所提之LINE
      通訊軟體對話紀錄翻拍照片（偵17162卷第113至163頁）
      ，暨中信銀行帳戶之存款交易明細（偵17162號卷第45至5
      9頁）、彰化銀行帳戶之個人戶顧客印鑑卡及存款交易查
      詢表（偵3065號卷第165至171頁）可考。又被告對於附表
      所示被害人因遭受詐騙陷於錯誤，而於附表所示匯款時間
      ，將款項分別匯入各該帳戶等情，並不否認，且據證人即
      告訴人張淇琳、被害人黃楷茵指述甚詳（偵17162號卷第1
      3至15頁，偵3065號卷第37至40頁），復有如附表「相關
      證據及卷證出處」欄所示各項證據在卷可稽，上情堪以認
      定。
（二）按刑法之故意，可分為直接故意與不確定故意，所謂不確
      定故意即指行為人對於構成犯罪之事實，預見其發生而其
      發生並不違反其本意，刑法第13條第2項定有明文。是被
      告若對於他人可能以其所交付之金融帳戶，進行詐欺取財
      及洗錢之犯罪行為，已預見其發生而其發生並不違反其本
      意，自仍應負相關之罪責。至於行為人何以為該行為，則
      屬行為人之動機，與故意之成立與否無關。因此，如行為
      人對於他人極可能將其所交付之金融帳戶之存摺、提款卡
      及密碼等資料，供作詐欺取財及洗錢等犯罪行為之工具使
      用一事，已有所預見，但仍抱持在所不惜或聽任該結果發
      生之心態，而將帳戶資料交付他人，無論其交付之動機為
      何，均不妨礙其成立幫助詐欺取財及幫助洗錢之不確定故
      意。
  (三)次按洗錢防制法之立法目的，在於防範及制止因犯該法第
      3條所列之特定犯罪而取得或變得之財物或財產上利益及
      其之孳息，藉由包含處置、分層化及整合等各階段之洗錢
      行為，使其形式上轉換成為合法來源，以掩飾或切斷特定
      犯罪所得與犯罪之關聯性，而藉以逃避追訴、處罰。參諸
      洗錢防制法第3條、第4條第2項立法說明等旨，特定犯罪
      僅係洗錢行為之「不法原因聯結」，即特定犯罪之「存在
      」及「利得」，僅係一般洗錢罪得以遂行之情狀，而非該
      罪之構成要件行為。特定犯罪之既遂與否和洗錢行為之實
      行間，不具有時間先後之必然性，只要行為人實行洗錢行
      為，在後續因果歷程中可以實現掩飾、隱匿特定犯罪所得
      之效果，即得以成立一般洗錢罪，並不以「特定犯罪已發
      生」或「特定犯罪所得已產生」為必要。再洗錢防制法第
      2條修正之立法說明第4點，已敘明有關是否成立該條第3 
      款洗錢行為之判斷重點「在於主觀上是否明知或可得而知
      所收受、持有」，即不以「明知」為限。幫助犯之故意，
      行為人只要概略認識該特定犯罪之不法內涵即可，無庸過
      於瞭解正犯行為之細節或具體內容。金融帳戶乃個人理財
      工具，依我國現狀，申設金融帳戶並無任何特殊限制，且
      可於不同之金融機構申請多數帳戶使用，是依一般人之社
      會通念，若見他人不以自己名義申請帳戶，反而收購或借
      用別人之金融帳戶以供使用，並要求提供提款卡及告知密
      碼，則提供金融帳戶者主觀上如認識該帳戶可能作為對方
      收受、提領特定犯罪所得使用，對方提領後會產生遮斷金
      流以逃避國家追訴、處罰之效果，仍基於幫助之犯意，而
      提供該帳戶之提款卡及密碼，以利洗錢實行，仍可成立一
      般洗錢罪之幫助犯（最高法院刑事大法庭108年度台上大
      字第3101號裁定意旨參照）。
（四）又按金融帳戶為個人之理財工具，一般民眾皆得以存入最
      低開戶金額之方式，自由申請開設金融帳戶而無任何特殊
      限制，因此一般人申請存款帳戶極為容易而便利，且得同
      時在不同金融機構申請多數存款帳戶使用，並無使用他人
      帳戶之必要，此為一般日常生活所熟知之常識，是以除非
      充作犯罪使用，並藉此躲避警方追緝，一般正常使用之存
      款帳戶，並無向他人借用帳戶存摺及金融卡之必要。參以
      坊間報章雜誌及新聞媒體，對於以簡訊通知中獎、假應徵
      真詐財、假借款真詐財或其他類似之不法犯罪集團，經常
      利用大量收購之他人存款帳戶，以供被害人匯款而遂行其
      等詐欺取財犯行之案件，亦多所報導及再三披露，故避免
      此等專屬性甚高之物品被不明人士利用為與財產有關之犯
      罪工具，乃為一般常識，倘若有藉端向他人蒐集帳戶者，
      依通常社會經驗，當就其是否為合法用途存疑，而一般人
      依通常生活認知皆可知悉應妥慎保管自身金融資料，以免
      帳戶遭他人作為從事不法犯行之工具之認識。再者，縱然
      特殊情況偶須交付帳戶資料予他人使用，通常僅有提供帳
      號以便他人匯款，除非彼此間有相當信賴關係，深入瞭解
      他人用途暨其合理性，且得以控制使用目的時，始有可能
      一併交付密碼；若非如此，則往往係因帳戶內幾無存款，
      基於自己權益不受侵害，並無損失，即使不相識之他人持
      以使用，亦無損自身權益之僥倖心態，且為追求與自身條
      件已不相當之自利目的，始有放任自身帳戶供陌生人使用
      ，毫不加以管控之客觀行為，此亦足見行為人縱然依一般
      社會生活經驗預見帳戶之提供有遭犯罪集團利用作為詐欺
      取財轉帳匯款及掩飾、隱匿特定犯罪所得而洗錢等淪為犯
      罪工具之可能，主觀上卻仍基於縱生此結果亦不違背其本
      意之幫助他人詐欺取財及洗錢之不確定故意而為之。另依
      現今金融機構信用貸款實務，係依申請貸款人之個人之工
      作狀況、收入金額及相關之財力證明資料（如工作證明、
      往來薪轉存摺餘額影本、扣繳憑單等），經金融機構評估
      申請人之債信後，以決定是否放款及放款額度，過程中自
      無要求申貸人提供帳戶存摺、提款卡及密碼之必要，且倘
      若貸款人債信不良，並已達金融機構無法承擔風險之程度
      時，任何人均無法貸得款項，委託他人代辦時亦然；是依
      一般人之社會生活經驗，借貸者若見他人不以其還款能力
      之相關資料作為判斷貸款與否之認定，亦不要求提供抵押
      或擔保品，反而要求借貸者交付與貸款無關之金融帳戶資
      料及密碼，衡情借貸者對於該等銀行帳戶資料可能供他人
      作為財產犯罪之不法目的使用，當有合理之預期。
（五）被告雖以前揭情詞置辯，惟查：
    1.觀諸被告所提LINE通訊軟體對話紀錄（下稱系爭對話紀錄
      ），可知被告與自稱「吳國豪Tony」之人聯絡後，旋即表
      示需用款項5萬元（偵17162卷第113頁），然於本院審理
      中卻改稱其當時想貸款10萬元（本院易字卷第135頁），
      先後供述明顯歧異，已難信屬實，況貸款金額事涉被告借
      款用途、將來清償之負擔等重要事項，被告亦自陳因當時
      有一件非業務過失傷害案件，本想籌款支付賠償金等語（
      本院易字卷第135頁），衡情被告所述應無反覆之可能，
      甚至貸款金額有倍數落差之情形，被告是否果有申辦貸款
      之需求、動機，進而因辦理貸款交付本案帳戶提款卡，即
      非無疑。又審之系爭對話紀錄（偵17162卷第113至163頁
      ），自稱「吳國豪Tony」之人於被告表示欲申辦貸款之意
      後，隨即詢問被告之姓名、手機、銀行欠款紀錄、有無呆
      帳或遲繳、從事工作職務、領薪日、開戶銀行間數、需貸
      款金額、有無開通手機銀行或網路銀行等資料，被告因此
      於對話中一一回覆，並另陳述上班時間為13時30分至23時
      ，且依要求先傳送身分證正反面照片給「吳國豪Tony」送
      貸款審核，再依指示拍攝本案帳戶之存摺封面及提款卡、
      帳戶餘額及更改提款卡密碼，最後將本案帳戶之存摺封面
      及個人身份證正反面影本、提款卡2張寄送予自稱「吳國
      豪Tony」之人所指定之人，可知二人於上開對話中自始未
      談及貸款本金及利息計算方式，亦未提及將於何時簽署任
      何貸款文件，藉以確認貸款金額、利息、分期攤還期數及
      各期應清償金額等事項，核與一般人申辦貸款常情未合，
      益徵被告辯稱係為貸款而交付本案帳戶提款卡等語，實難
      遽信。
　　2.又被告於尚未確定貸款條件之情形下，旋於109年7月28日
      12時16分許寄交本案帳戶提款卡2張予真實身分不詳之「
      周昭翰」領取收受，惟參以被告自承曾有辦理車貸之事實
      （本院易字卷第135頁），可見其應知悉辦理貸款之正常
      流程與所應提供審核之資料，當明知自稱「吳國豪Tony」
      之人所告知之貸款流程、審核方式均與一般正常借貸不同
      ，復依被告供稱其當時帳戶內沒有錢，沒有錢的正常進帳
      ，當時急著用錢，也知道自己的情況是沒有錢，於本案前
      曾有先找過2家個人信貸代辦貸款，均告知透過聯合徵信
      後得知其先前有車貸遲繳而無法辦理，本案是第3家，這
      家表示無法辦理貸款但可以幫忙，要求其提供2個帳號，
      需要做一些讓銀行比較好審核過的明細、資料，對方要求
      改密碼，以便於將錢轉進、轉出，會作假資料，會幫忙將
      帳戶改變一下好讓銀行審核貸款等語（偵17162卷第107至
      109頁，本院易字卷第105、135頁），則被告顯已知悉自
      身經濟條件不佳、借貸不易，卻仍相信自稱「吳國豪Tony
      」之人之說詞，驟然交付本案帳戶之2張提款卡並依指示
      變更提款卡密碼，其所為除與自己貸款經驗相悖外，亦與
      常情不符，難認有將提款卡交付他人之正當理由，可見被
      告係因知悉依其當時之資力，無法向一般金融機構申辦貸
      款，而欲配合製造假金流方式貸得款項甚明。況且，被告
      另供稱在寄帳戶前有遲疑一下，因為對方感覺有點急著要
      其寄出帳戶，感覺有目的性，有點趕著要求其照他的步驟
      做，覺得怪怪的等語（本院易字卷第135 頁），可知被告
      於寄送本案帳戶提款卡之前，實已對自稱「吳國豪Tony」
      之人所告知及指示之內容生疑，卻未依自稱「吳國豪Tony
      」之人所提供之富邦金控股份有限公司名片、身分證及駕
      照正面翻拍照片去電詢問確認，仍因需款孔急、心存僥倖
      ，甚至陳稱因為帳戶裡面本來就沒錢，放心他不會騙其錢
      等語（本院易字卷第140頁），決定配合要求將本案帳戶
      存摺、提款卡及密碼寄送交付他人，該帳戶之控制權由取
      得者享有，致本案帳戶之戶名仍為被告，外觀上顯示帳戶
      之款項係由被告取得，惟實際上卻由身分不詳、實際掌控
      本案帳戶之人取得，不法份子即可藉此隱身於被告名義後
      恣意為之，而洗錢防制法第3條第2款明定詐欺取財為洗錢
      行為之前置犯罪，被告交付本案帳戶之存摺、提款卡及密
      碼予他人使用，嗣經他人進行詐騙，於被害人匯入款項後
      旋即提領，以製造該詐欺金流之斷點，實質上將使該犯罪
      所得流向不明，造成隱匿之效果，足令犯罪所得之實際去
      向經由本案帳戶存、提之虛假交易產生混淆，妨害該詐欺
      犯罪之偵查，自屬幫助他人洗錢犯行，且被告顯有掩飾特
      定犯罪所得去向之幫助洗錢之不確定故意，堪可認定；又
      參以被告當時係年近30歲之成年男子，服役時係於綠島監
      獄擔任替代役班長，負責管理該處所有役男，退伍後陸續
      從事超商店員、經由網路銷售寢具並產生穩定客源，更藉
      此發展經營提供熟食料理、洗車事業，其後改從事拆除、
      泥作、回收、安裝冷氣的工程（本院易字卷第135 頁），
      為智慮成熟、具有相當之生活經驗與社會歷練之成年人，
      對於他人取得本案帳戶之存摺、提款卡及密碼，將可能持
      以作為其他不法犯罪用途使用之情，亦有所預見，且不違
      背其本意，被告同時具有幫助他人實施詐欺之不確定故意
      。
    3.至被告辯稱其發現不對勁，有至大同路派出所報警，警員
      告知帳號已經被鎖，又至汐止分局偵查隊，是在變成警示
      帳戶即無法存款300元至帳戶之隔天中午報警等語（本院
      易字卷第136頁），惟被告嗣後之報案、匯款等作為，核
      屬其基於不確定故意幫助他人犯罪後，所為補救、測試之
      舉，對被害人追索遭詐欺款項，已無任何助益，對本院上
      開認定被告具有幫助詐欺取財、幫助掩飾、隱匿特定犯罪
      所得而洗錢之不確定故意不生影響，而無從執以為有利於
      被告之認定，併此敘明。
（四）從而，本件事證明確，被告犯行堪以認定，應予依法論科
      。
二、論罪科刑：
（一）按刑法上之幫助犯，係對於犯罪與正犯有共同之認識，而
      以幫助之意思，對於正犯資以助力，而未參與實施犯罪之
      行為者而言；是以，如未參與實施犯罪構成要件之行為，
      且係出於幫助之意思提供助力，即屬幫助犯，而非共同正
      犯（最高法院49年台上字第77號原判例可資參照）。本案
      被告基於幫助之犯意，提供自己之本案帳戶帳號及提款卡
      予他人使用，並依該他人指示變更密碼，而取得本案帳戶
      提款卡及密碼之人或其轉受者利用被告之幫助，使告訴人
      張淇琳、被害人黃楷茵因受詐騙而陷於錯誤，匯款存入被
      告所提供之本案帳戶後，復遭提領殆盡，併生金流之斷點
      ，無從追索查緝，被告所為僅為他人之詐欺取財及洗錢犯
      行提供助力，尚無證據足以證明被告係以自己實施詐欺及
      洗錢犯罪之意思，或與他人為詐欺及洗錢犯罪之犯意聯絡
      ，或有直接參與詐欺及洗錢犯罪構成要件之行為分擔，應
      認被告係詐欺及洗錢罪之幫助犯，而非共同正犯。核被告
      所為，係應成立刑法第30條第1項前段、第339條第1項之
      幫助詐欺取財罪，及刑法第30條第1項前段、洗錢防制法
      第14條第1項之幫助洗錢罪。又本案依現有卷證無從認定
      被告所幫助之詐欺成員人數已達3人以上，依「罪證有疑
      ，罪疑唯輕」之原則，尚難認本案有刑法第30條第1項前
      段、第339條之4第1項之幫助加重詐欺取財罪之情形，附
      此敘明。
（二）被告將本案帳戶寄予自稱「吳國豪Tony」之人所指定之真
      實身分不詳之「周昭翰」領取收受後，詐騙集團成員以本
      案各該帳戶收受、提領附表所示被害人匯入之款項，因被
      告係以一幫助行為，幫助他人對數被害人實行數個詐欺犯
      行，並同時觸犯上開數罪名，應依刑法第55條想像競合犯
      之規定，從一重即幫助洗錢罪處斷。
（三）臺灣士林地方檢察署檢察官認被告提供彰化銀行帳戶帳號
      、提款卡予詐欺集團幫助詐欺被害人黃楷茵，而以110年
      度偵字第3065號移送本院併案審理之犯罪事實，與本案起
      訴書所載被告提供中信銀行帳戶帳號、提款卡予詐欺集團
      ，而幫助詐欺告訴人張淇琳之犯罪事實間，有一行為觸犯
      數罪名之想像競合關係，為裁判上一罪，而屬同一案件，
      基於審判不可分原則，應為起訴效力所及，且業經檢察官
      移送併案審理，本院自應予審理。
（四）按刑法第47條第1項規定：「受徒刑之執行完畢，或一部
      之執行而赦免後，5年以內故意再犯有期徒刑以上之罪者
      ，為累犯，加重本刑至二分之一。」有關累犯加重本刑部
      分，不生違反憲法一行為不二罰原則之問題。惟其不分情
      節，基於累犯者有其特別惡性及對刑罰反應力薄弱等立法
      理由，一律加重最低本刑，於不符合刑法第59條所定要件
      之情形下，致生行為人所受之刑罰超過其所應負擔罪責之
      個案，其人身自由因此遭受過苛之侵害部分，對人民受憲
      法第8 條保障之人身自由所為限制，不符憲法罪刑相當原
      則，牴觸憲法第23條比例原則。於此範圍內，有關機關應
      自本解釋公布之日起2年內，依本解釋意旨修正之。於修
      正前，為避免發生上述罪刑不相當之情形，法院就該個案
      應依本解釋意旨，裁量是否加重最低本刑（司法院釋字第
      775號解釋意旨參照）。查被告前因詐欺案件，經本院以1
      07年度審易字第601號判決判處有期徒刑2月、3月、3月、
      2月、3月、3月、3月、4月，應執行有期徒刑1年6月，如
      易科罰金，以1,000元折算1日確定，並於108年2月19日因
      執行有期徒刑易科罰金執行完畢，有臺灣高等法院被告前
      案紀錄表在卷供參，被告於受上開有期徒刑執行完畢後5
      年內，故意再犯本案有期徒刑以上之罪，符合刑法第47條
      第1項之累犯要件，是本院審酌被告本案所為犯行，與其
      前開所載構成累犯之前案均為詐欺案件，犯罪類型、犯罪
      手法相似，且其於108年2月19日執行完畢後1年許隨即再
      犯同質性之犯罪，顯未因前案刑責矯正其非行行為及強化
      其法治觀念，足認其與現行刑法所認之累犯者因有特別惡
      性及對刑罰反應力薄弱等情，而須加重本刑之立法理由相
      符，審酌各情，及揆諸前揭解釋文意旨，爰就被告本案犯
      行，依刑法第47條第1項之規定加重其刑。
（五）被告基於幫助犯意為上開犯行，為幫助犯，爰依刑法第30
      條第2項規定，按正犯之刑減輕之，並依法先加後減之。
（六）爰以行為人責任為基礎，審酌被告僅因急需用款，明知自
      身經濟條件不佳，且已向2家申辦貸款遭拒，卻仍恣意提
      供本案帳戶提款卡、密碼予真實身分不詳之人，而作為詐
      欺集團成員向告訴人張淇琳、被害人黃楷茵詐欺取財及洗
      錢之工具，徒增渠等追償、救濟之困難，並造成金流斷點
      ，使執法人員難以追查詐欺集團成員之真實身分，助長詐
      欺犯罪之風氣，危害社會治安與金融秩序，自應嚴予非難
      ，且被告犯後於偵查及本院審理中始終否認犯行，然已與
      被害人黃楷茵達成和解（本院易字卷第111、112頁）；暨
      考量被告犯罪之動機、手段、情節、素行（參卷附之上開
      被告前案紀錄表）、被害人所受財產損害程度及目的，與
      被告自陳為大學肄業之智識程度、未婚，和母親同住，及
      目前從事冷氣安裝工作，需扶養母親之家庭經濟與生活狀
      況等一切情狀（本院易字卷第141頁），量處如主文所示
      之刑，並諭知罰金易服勞役之折算標準。
三、不予宣告沒收之理由：
（一）按犯罪所得，屬於犯罪行為人者，沒收之，刑法第38條之
      1第1項前段定有明文。又犯罪所得之物，以實際所得者
      為限，苟無所得或尚未取得者，自無從為沒收追繳之諭知
      （最高法院89年度台上字第3434號判決意旨參照）。而幫
      助犯僅對犯罪構成要件以外之行為為加功，且無共同犯罪
      之意思，自不適用責任共同之原則，對於正犯所有供犯罪
      所用或因犯罪所得之物，勿庸併為沒收之宣告（最高法院
      86年度台上字第6278號判決意旨參照）。另按犯洗錢防制
      法第14條之罪，其所移轉、變更、掩飾、隱匿、收受、取
      得、持有、使用之財物或財產上利益，沒收之；犯第15條
      之罪，其所收受、持有、使用之財物或財產上利益，亦同
      ，洗錢防制法第18條第1項定有明文。惟因洗錢行為之標
      的是否限於行為人者始得宣告沒收，法無明文，是倘法條
      未規定「不問屬於犯罪行為人與否均沒收」時，自仍以屬
      於被告所有者為限，始應予沒收。
（二）然本案查無任何被告因本案分取報酬之證據，難認被告因
      提供本案帳戶之行為確有獲得報酬；又被告係提供本案帳
      戶予他人，而為幫助詐欺及幫助洗錢犯行，因無證據證明
      附表所示被害人遭詐騙交付之財物係由被告親自收取或提
      領，亦無證據證明被告就被害人匯入本案帳戶並遭提領之
      款項，具有事實上之管領處分權限，是依上開規定及說明
      ，無從就附表所示被害人所匯入本案帳戶之款項，依洗錢
      防制法第18條第1項或刑法第38條之1第1項前段規定對被
      告宣告沒收。
據上論斷，應依刑事訴訟法第299條第1項前段，洗錢防制法第14
條第1項，刑法第11條前段、第30條第1項前段、第2項、第339條
第1項、第55條前段、第47條第1項、第42條第3項前段，刑法施
行法第1條之1第1項，判決如主文。
本案經檢察官曹哲寧提起公訴，檢察官許梨雯移送併辦，檢察官
郭季青到庭執行職務。
中　　華　　民　　國　　110 　年　　11　　月　　30　　日
                  刑事第一庭　審判長法  官  陳明偉
                                    法  官  鍾晴
　　　　　　　　　                  法  官  吳佩真
以上正本證明與原本無異。
如不服本判決應於收受送達後20日內向本院提出上訴書狀，並應
敘述具體理由。其未敘述上訴理由者，應於上訴期間屆滿後20
日內向本院補提理由書( 均須按他造當事人之人數附繕本) 「切
勿逕送上級法院」。告訴人或被害人如對於本案判決不符者，應
具備理由請求檢察官上訴，其上訴期間之計算係以檢察官收受判
決正本之日期為準。
                                    書記官  黃婕宜
中　　華　　民　　國　　110 　年　　11　　月　　30　　日
附錄：本案論罪科刑法條全文
洗錢防制法第2條
本法所稱洗錢，指下列行為：
一、意圖掩飾或隱匿特定犯罪所得來源，或使他人逃避刑事追訴
，而移轉或變更特定犯罪所得。
二、掩飾或隱匿特定犯罪所得之本質、來源、去向、所在、所有
權、處分權或其他權益者。
三、收受、持有或使用他人之特定犯罪所得。
洗錢防制法第14條
有第二條各款所列洗錢行為者，處7年以下有期徒刑，併科新臺
幣500萬元以下罰金。
前項之未遂犯罰之。
前二項情形，不得科以超過其特定犯罪所定最重本刑之刑。
中華民國刑法第339條
意圖為自己或第三人不法之所有，以詐術使人將本人或第三人之
物交付者，處5年以下有期徒刑、拘役或科或併科50萬元以下罰
金。
以前項方法得財產上不法之利益或使第三人得之者，亦同。
前二項之未遂犯罰之。
中華民國刑法第30條
幫助他人實行犯罪行為者，為幫助犯。雖他人不知幫助之情者，
亦同。
幫助犯之處罰，得按正犯之刑減輕之。 
　　　　　
附表：
編號 被害人 遭詐騙之時間及方式 匯款時間 匯款金額（新臺幣） 匯入 帳戶 相關證據及卷證出處 1 張淇琳 （告訴人） 詐騙集團成員於109年7月30日17時1分許來電，向張淇琳佯稱：因先前網路購書交易錯誤，如未依指示操作，將逕行扣款20本書金額之款項等語，致張淇琳陷於錯誤，依其指示操作自動櫃員機，而於右列時間自合作金庫帳戶轉帳匯款至右列所示匯入帳戶。 109年7月30日17時33分許 29,989元 中信銀行帳戶 1.臺中市政府警察局第三分    局正義派出所受理詐騙帳   戶通報警示簡便格式表、   金融機構聯防機制通報   單、內政部警政署反詐騙   諮詢專線紀錄表、臺中市   政府警察局第三派出所受   理各類案件紀錄表、受理   刑事案件報案三聯單（偵   17162卷第23至25、29至33   頁）。 2.張淇琳提供之與詐騙集團   成員之手機通聯紀錄（偵   17162卷第17至19頁）。 3.左列合作銀行帳戶提款卡   影本、臺灣銀行自動櫃員   機交易明細表、中國信託   商業銀行交易明細表（偵   17162卷第19、45至59   頁）。 2 黃楷茵 詐騙集團成員於109年7月30日16時50分許來電，向黃凱茵佯稱：因出版社員工作業疏失而誤貼訂單條碼，將由郵局人員與之接洽，嗣於同日17時許接獲自稱郵局人員來電，要求依指示至自動櫃員機確認身份以取消訂單，致黃楷茵陷於錯誤，依指示操作自動櫃員機，而由中華郵政股份有限公司帳戶領取現金並存入右列所示匯入帳戶。 109年7 月30日17時45分許 30,000元（含手續費15元） 彰化銀行帳戶 1.內政部警政署反詐騙諮詢 　專線紀錄表、新北市政府 　警察局新店分局江陵派出 　所受理詐騙帳戶通報警示 　簡便格式表、陳報單、受 　理刑事案件報案三聯單、 　受理各類案件紀錄表（偵 　3065卷第41至43、49、 　51、59至63頁）。 2.左列中華郵政帳戶存摺影   本（偵3065卷第57 頁）。 3.左列彰化銀行帳戶之客戶   基本資料及交易明細（偵   3065卷第165至171頁）。                         匯入款項金額合計    59,989元（含手續費15元）